【裁判字號】    99,訴,491
【裁判日期】    990531
【裁判案由】    強盜等
【裁判全文】
臺灣高雄地方法院刑事判決               99年度訴字第491號
公  訴  人  臺灣高雄地方法院檢察署檢察官
被      告  乙○○
指定辯護人  本院公設辯護人陳信凱
上列被告因強盜等案件，經檢察官提起公訴（99年度偵字第1064
號），本院判決如下：
    主  文
乙○○犯不能安全駕駛動力交通工具罪，處有期徒刑月。又犯
強盜未遂罪，處有期徒刑貳年陸月。應執行有期徒刑貳年捌月。
    事  實
一、乙○○於民國98年12月27日21時許稍前，因在高雄市後火車
    站附近某攤位自行飲用含酒精飲品後，已達不能安全駕駛動
    力交通工具之程度，猶於同日21時許，自該攤位騎乘車牌號
    碼CM2-818 號重型機車前往高雄市美術館一帶，並在美術東
    二路、東五路口，出聲喝叫亦騎乘機車且身上斜揹乙只背包
    （左肩往右腰斜揹，下稱前開背包）、適在該路口停等紅燈
    之丁○○，及見丁○○短暫回頭張望後，即於行向燈號轉為
    綠燈後，續沿美術東二路由北往南方向加速駛離，竟心生為
    自己不法所有之意圖，由丁○○左後方逼近其人車，並伸出
    右手拉住前開背包之揹帶，丁○○為免人車俱遭乙○○拉倒
    在地，不得不在美術館園區伊莉蘿伊咖啡店前減速並放倒機
    車，惟乙○○亦棄車貼近丁○○身後，且無視丁○○之掙扎
    ，猶以右手持續拉住前開背包之揹帶，另進以左手緊勒丁○○之頸部，而藉由該等強暴方式，至使丁○○不能抗拒。嗣
    因聽聞丁○○呼救聲之戊○○、甲○○趕到現場，扶起在掙
    扎過程中跌落在地之丁○○，乙○○始罷手致未得逞。而據
    報前來之員警旋當場逮捕乙○○，且測得乙○○呼氣酒精濃
    度達每公升0.85毫克，始悉全情。
二、案經高雄市政府警察局鼓山分局報請臺灣高雄地方法院檢察
    署檢察官偵查起訴。
    理  由
壹、證據能力
    按被告以外之人於審判外之陳述，雖不符刑事訴訟法第159
    條之1 至第159 條之4 之規定，而經當事人於審判程序同意
    作為證據，法院審酌該言詞陳述或書面陳述作成時之情況，
    認為適當者，亦得為證據。當事人、代理人或辯護人於法院
    調查時知有第159 條第1 項不得為證據之情形，而未於言詞
    辯論終結前聲明異議者，視為有前項之同意，同法第159 條
    之5 第1 項、第2 項分別定有明文。立法意旨在於傳聞證據
    未經當事人（尤指被告，下同）之反對詰問予以核實，原則
    上先予排除，惟若當事人已放棄反對詰問權，於審判程序中
    表明同意該等傳聞證據可作為證據，基於尊重當事人對傳聞
    證據之處分權，及證據資料愈豐富，愈有助於真實發見之理
    念，且強化言詞辯論主義，使訴訟程序得以順暢進行，前開
    傳聞證據亦均具有證據能力。查本案據以認定被告犯罪事實
    之被告以外之人之言詞或書面陳述，被告、辯護人及檢察官
    均陳稱對於該等證據之證據能力並無意見，且於本院言詞辯
    論終結前，也俱未聲明異議，而本院審酌該言詞陳述及書面
    陳述作成之情況，未見有何不適當之情形，故依前開規定，
    均得為證據。
貳、實體方面
一、訊據被告乙○○坦承前開不能安全駕駛動力交通工具犯行不
    諱，惟矢口否認有何強盜未遂犯行，辯稱：當時我已經喝醉
    了，意識不清，不知道自己在做什麼，亦無任何記憶、印象
    云云。經查：
  (一)被告於自行飲用含有酒精飲品並達不能安全駕駛動力交通工
    具之程度後，猶仍騎乘機車行駛於道路之不能安全駕駛動力
    交通工具犯行，及被告於98年12月27日21時許，在高雄市美
    術館園區伊莉蘿伊咖啡店為警逮捕之際，被告、丁○○所騎
    乘之機車均已倒落在現場，且丁○○乃將前開背包以左肩往
    右腰方式斜揹在身，嗣被告尚經員警測得呼氣酒精濃度達每
    公升0.85毫克等情，業據被告迭於本院準備程序及審理中自
    白不諱（本院審訴字卷第20頁、本院訴字卷第18頁），核與
    證人丁○○、戊○○、甲○○所證稱：被告當時身上有酒味
    等語相符（警卷第912 、14頁，本院訴字卷第34頁反面、第
    19頁反面、第33頁），並有贓物認領保管單（警卷第28頁）
    、酒精濃度測試表（警卷第29頁）、刑法第185 條之3 案件
    測試觀察紀錄表（警卷第31頁）、車籍查詢（警卷第35頁）
    、現場蒐證及前開背包照片（警卷第33-34 頁）附卷可憑，
    足見被告之自白合於事實，可堪作為認定犯罪事實之依據，
    本部分犯行事證明確，堪以認定。
  (二)被告雖矢口否認有何強盜未遂犯行。惟查，證人丁○○於本
    院審理中，明確證稱：當晚我原在美術東二路與美術東五路
    口停紅燈，聽到被告出聲叫我，我以為被告要問路而轉過身
    去，但發現不對勁就立即回頭啟動機車離開，而被告也自左
    後方追上來，我試圖加速，被告就伸手拉住我所揹前開背包
    的揹帶阻止加速。我看到路邊有人走動，所以減速讓機車倒
    下並站在車邊試圖掙脫，被告看到我掙扎，原抓著前開背包
    揹帶的手還是不放，且再以左手就從身後緊勒我的脖子，因
    我繫有圍巾才未受傷。我大聲向路人呼救約三聲後倒下，被
    告也跟著倒下，就被路人架到路邊等語綦詳（本院審訴字卷
    第34-35 頁），而核與證人甲○○於本院審理中所證稱：當
    晚我原站在已停放在路邊停車格內之自有汽車旁邊，因聽到
    聲響而回頭看，發現由男子（指被告，下同）所騎乘、較靠
    近快車道之機車，及另由女子（指丁○○，下同）所騎乘、
    較靠近人行道之機車，同時倒落在地，此時男子的手則由女
    子背後繞過頸部而搭在女子肩膀上，之後女子往人行道之方
    向倒下，男子因為手部勾著女子，也接著朝同方向倒下，男
    子倒下後身體貼在女子身上，手部依舊靠在女子肩上，我就
    上前攙扶先倒下之女子等語（本院訴字卷第31-33 頁），亦
    即於被告、丁○○所騎乘之機車同時倒地後，被告手部確曾
    自丁○○背後纏繞其頸部，並因丁○○倒下始跟著倒落在丁○○身上一情，大致相符。本院經核證人丁○○與被告互不
    相識而要無嫌隙，本無惡意設辭誣陷被告之理；況證人丁○○於案發時，原即向最初到場之路人戊○○、甲○○陳明係
    遭被告強取前開背包乙節，另經證人戊○○於本院審理中證
    稱：我原在美術館旁之人行道指導小朋友操控風火輪，看到
    一男、一女及所騎乘之機車均倒地，我上前先扶起女子，女
    子表示她與被告互不相識，但遭被告勒住頸部強取身上的物
    品（本院審訴字卷第19、18頁反面），及證人甲○○證稱：
    我看到女子及男子先後倒下，就上前扶起女子，女子表示遭
    男子搶劫身上所揹的包包（本院審訴字卷第32-33 頁）各等
    語明確，則證人丁○○也顯無記憶或陳述錯誤可能；復次，
    證人丁○○前開證述內容，較諸車禍碰撞等節，更能合理說
    明其與被告何以在所騎乘機車俱已倒地之情況下，身上竟未
    有任何傷勢，自堪信證人丁○○首開證述內容係屬實在，被
    告確實刻意由丁○○所騎乘機車左後方加以逼近，並伸出右
    手拉住前開背包之揹帶於先，及見丁○○試圖掙脫，非僅未
    即罷手，反係另以左手緊勒丁○○頸部制止反抗於後，則由
    被告不惜採取緊勒丁○○頸部之壓制措施，亦持續拉住前開
    背包未稍鬆手之整體行為加以觀察，足認被告顯意在取走前
    開背包，且所採取之手法，已達使丁○○身體上處於不能抗
    拒狀態之程度甚明，又被告就前開背包既未有任何合法權益
    可資行使、主張，則被告為強取前開背包行為之際，乃具有
    不法所有意圖，也堪以認定。
  (三)被告雖另以首開情詞置辯。惟飲用含酒精飲品可能造成意識
    混亂，清醒度下降，知覺、理解判斷能力及自我控制能力降
    低等情，為稍具常識之人所週知之事，不容被告諉為不知，
    被告既非不可預見酒精可能影響自己之行為，猶仍於本案犯
    行前，自行飲用含酒精飲品，縱被告於為本案犯行之際，已
    因飲酒過量致辨識行為違法或依辨識而行為之能力，顯著減
    低，然此等精神障礙情形，既係被告故意酗酒自行招致，依
    刑法第19條第3 項規定，被告原不得援引刑法第19條第2 項
    規定減輕其刑。況由證人戊○○另證稱：我扶起被告後曾問
    被告是否搶皮包，被告回答「沒有」，我進而向被告表示「
    如果你搶…成功人就不會在現場了」，被告還回答說「對啊
    」等語（本院訴字卷第20頁），足認被告於案發後，猶能針
    對詢問應答，則被告辨識行為違法及依辨識而行為之能力，
    應尚未達顯著減低之程度，也可堪認定。
  (四)綜上，本案事證明確，被告犯行均堪認定，應依法論科。
二、核被告關於酒醉騎車之所為，係犯刑法第185 條之3 不能安
    全駕駛動力交通工具罪；另被告已著手強盜犯行之實行而未
    有財物得逞致不遂，所為係犯刑法第328 條第1 項、第4 項
    之強盜未遂罪，並依刑法第25條第2 項規定，按既遂之刑減
    輕之。被告所犯不能安全駕駛動力交通工具、強盜未遂罪，
    犯意各別、行為互殊，應分論併罰。
三、本院審酌被告明知酒醉騎車對於一般往來之公眾及駕駛人自
    身皆具有高度之危險性，猶在酒後、呼氣所含酒精濃度高達
    每公升0.85毫克之不能安全駕駛狀態下，騎乘機車上路，顯
    然忽視其他用路人之生命、身體、財產安全，係屬不該；另
    被告不思循正當程序賺取財富，而以緊勒丁○○頸部之強暴
    手法，強取前開背包未遂，所為均屬不該。惟念被告實際上
    並未有財物得手，且其除本案外，尚無其他刑案紀錄，有臺
    灣高等法院被告前案紀錄表在卷可稽，足認被告尚非素行不
    佳之人。末斟以被告係擔任保全員，有員工職務證明書（本
    院訴字卷第23頁）在卷可按，及被告教育程度為高職畢業等
    一切情狀，爰分別量處如主文各所示之刑。末依法為被告定
    應執行之刑為有期徒刑2 年8 月，至檢察官求予量處有期徒
    刑4 年，尚嫌過重，應指明之。
據上論結，應依刑事訴訟法第299 條第1 項前段，刑法第185 條
之3 、第328 條第1 項、第4 項、第25條第2 項、第51條第5 款
，刑法施行法第1 條之1 ，判決如主文。
本案經檢察官丙○○到庭執行職務。
中    華    民    國    99    年    5     月    31    日
                  刑事第十一庭  審判長法  官  黃三友
                                      法  官  陳億芳
                                      法  官  莊珮吟
以上正本證明與原本無異。
如不服本判決應於收受判決後10日內向本院提出上訴書狀，並應
敘述具體理由。其未敘述上訴理由者，應於上訴期間屆滿後20日
內向本院補提理由書(均須按他造當事人之人數附繕本)「切勿逕
送上級法院」。
中    華    民    國    99    年    5     月    31    日
                                      書記官  鍾淑美
◎附錄本案所犯法條：
《刑法第185 條之3 》
服用毒品、麻醉藥品、酒類或其他相類之物，不能安全駕駛動力
交通工具而駕駛者，處1 年以下有期徒刑、拘役或科或併科150,
000 元以下罰金。
《刑法第328 條第1 項、第4 項》
意圖為自己或第三人不法之所有，以強暴、脅迫、藥劑、催眠術
或他法，至使不能抗拒，而取他人之物或使其交付者，為強盜罪
，處 5 年以上有期徒刑。
第 1 項及第 2 項之未遂犯罰之。
《刑法施行法第1 條之1 》
中華民國94年1 月7 日刑法修正施行後，刑法分則編所定罰金之
貨幣單位為新臺幣。
94年1 月7 日刑法修正時，刑法分則編未修正之條文定有罰金者
，自94年1 月7 日刑法修正施行後，就其所定數額提高為30倍。
但72年6 月26日至94年1 月7 日新增或修正之條文，就其所定數
額提高為3 倍。

司法院資訊處製作；財團法人民間司法改革基金會備份。
